---
title: "R Notebook"
output: html_notebook
---

# 1. La regressione semplice 

```{r}
#Acquisizione dei dati
d=read.table(file = "olimpiadi100m.csv", sep = ",", header = TRUE)
is(d) # per sapere cos'è il file
head(d)  # per vedere la testa

```

```{r}
#Studiamo la relazione esistente tra il tempo di percorrenza e l'anno
x = d$Anno  # salvo l'anno come x
y = d$Risultato  # salvo il risultato come y
x
y
n = length(x)   # salvo il numero del camione
n
```

```{r}
#### stime dei minimi quadrati dei coefficienti 
#stima del coefficiente angolare 
# ho due formule per calcolarla
beta2.stima = (sum(x * y)/n - mean(x) * mean(y))/(mean(x^2) - mean(x)^2)

beta2.stima = cov(x, y)/var(x)

beta2.stima
```

```{r}
#sima dell'intercetta
beta1.stima = mean(y) - beta2.stima * mean(x)
beta1.stima
```

```{r}
#retta stimata con abline()
#visualizziamo l'help 
?abline
plot(x, y) 
abline(beta1.stima, beta2.stima)
```

```{r}
#Otteniamo i valori teorici
y.teorici = beta1.stima + beta2.stima * x
```

```{r}
#aggiungiamo i valori teorici sul grafico yhat
plot(x, y) 
abline(beta1.stima, beta2.stima)
points(x, y.teorici, pch = 4)
```

```{r}
#otteniamo i residui del modello
residui = y - y.teorici
```

```{r}
#proprietà algebriche
sum(residui)  # deve fare 0
sum(residui * x) # deve fare  0
sum(residui * y.teorici) # deve fare 0

```

## Scomposizione della devianza

```{r}
#devianza totale
devtot = sum((y - mean(y))^2)
#devianza spiegata 
devsp = sum((y.teorici - mean(y))^2)
#devianza residua
devres = sum((y - y.teorici)^2)

devsp + devres
```

```{r}
#coefficiente di determinazione R2

R2 = 1 - devres/devtot
R2

#oppure
devsp/devtot
```

### Stima della varianza della distribuzione degli errori

```{r}
sigma2.stima = sum(residui^2)/n  # distorto

#stima non distorta

s2 = sigma2.stima * n/(n - 2)

#Stime delle varianze degli stimatori 

var.beta2.stima = s2/sum((x - mean(x))^2) 

var.beta1.stima = s2 * (1/n + mean(x)^2/sum((x - mean(x))^2))
```

```{r}
###IC per beta2 al 95% Stima +o- STD ERROR

beta2.inf = beta2.stima - qt(0.975, df = n - 2) * sqrt(var.beta2.stima)
beta2.sup = beta2.stima + qt(0.975, df = n - 2) * sqrt(var.beta2.stima)

c(beta2.inf,beta2.sup)
```

```{r}
# lo stesso intervallo si ottiene anche con:
beta2.ic2 = beta2.stima + c(-1, 1) * qt(0.975, df = n - 2) * sqrt(var.beta2.stima)
beta2.ic3 = beta2.stima + qt(c(0.025, 0.975), df = n - 2) * sqrt(var.beta2.stima)
beta2.ic2
beta2.ic3
```

### Verifica dell'ipotesi di nullità di beta2

```{r}
t2 = beta2.stima/sqrt(var.beta2.stima) # la statistica pivot
t2
```

```{r}
#Calcoliamo la previsione per la successiva olimpiade (2012)

t.2012 = beta1.stima + beta2.stima * 2012
t.2012

#intervallo di confidenza al 95% per la stima di E(Y|X=2012)

t.2012.ic = t.2012 + c(-1, 1) * qt(0.975, n - 2) * 
  sqrt(s2 * (1/n + (2012-mean(x))^2/sum((x - mean(x))^2)))
t.2012.ic

#intervallo di previsione al 95% per Y0=Y|X=2012

t.2012.iprev = t.2012 + c(-1, 1) * qt(0.975, n - 2) * 
  sqrt(s2 * (1 + 1/n + (2012 - mean(x))^2/sum((x - mean(x))^2)))
t.2012.iprev
```

tutto questo si può dare con lm()

## 2. La regressione semplice con la funzione lm()

```{r}
#Utilizziamo la funzione lm()
?lm
fit = lm(y ~ x) 
fit


```

```{r}

fit$coefficients
fit$residuals
fit$fitted.values
```

```{r}
#oppure
coef(fit)
resid(fit)
fitted(fit)
```

```{r}
summary(fit)
```

```{r}
#memorizziamo il risultato di summary()
fit.sum = summary(fit)
names(fit.sum)

fit.sum$coefficients
#l'errore standard di beta2.stima è
fit.sum$coefficients[2, 2]

#R^2
fit.sum$r.squared
```

```{r}
#Intervalli di confidenza per i parametri

help(confint)

#default: 95%
confint(fit)

#IC di livello 0.99
confint(fit, "x", level = 0.99)
confint(fit, "(Intercept)", level = 0.99)
```

```{r}
#Previsioni in corrispondenza a arbitrari valori di x
help(predict.lm)

#default: valori teorici
predict(fit)   
predict(fit, se.fit = TRUE)
predict(fit, se.fit = FALSE, interval = "confidence", level = 0.95)
```

posso anche passar nuovi dati al modello su cui fare le prevsioni

```{r}
#Definiamo un nuovo data frame
dati.nuovi = data.frame(x = seq(1896, 2016, by = 4))
dati.nuovi

#IC per E(Y|X=x)
#default level is .95
prev.ic = predict(fit, newdata = dati.nuovi, interval = "confidence")
prev.ic

#Int. previsione per Y0=(Y|X=x)
prev.iprev = predict(fit, newdata = dati.nuovi, interval = "prediction")
prev.iprev
```

```{r}
## diagramma di dispersione
plot(x, y, xlim = range(dati.nuovi$x), ylim = range(prev.iprev))
matlines(dati.nuovi$x, prev.ic, lty = c(1, 2, 2), col = "black")
#prev.iprev[, -1] esclude la colonna 'fit'
matlines(dati.nuovi$x, prev.iprev[, -1], lty = c(2, 2), col = "red")
```

## 3.Analisi dei residui 

```{r}
#visualizziamo l'oggetto 'residui'
residui
```

```{r}
#residui standardizzati
res.std=residui/sqrt((1-1/n-(x-mean(x))^2/sum((x-mean(x))^2)))
res.std

##residui studentizzati
res.st=residui/sqrt(s2*(1-1/n-(x-mean(x))^2/sum((x-mean(x))^2)))
res.st
#o utilizzando la funzione rstandard()
res.st=rstandard(fit)
res.st
```

```{r}
#diagramma di dispersione dei residui
par(mfrow=c(1,3))

plot(x,residui) # x vs residui normali
abline(h=0)
plot(x,res.std) # x vs residui standardizzati
abline(h=0)
plot(x,res.st) # x vs residui studentizzati
abline(h=0)

```

```{r}
#boxplot dei residui 
# possiamo vedere anche com'è la simmetria dei residui col boxplot

par(mfrow=c(1,3))

boxplot(residui)
boxplot(res.std)
boxplot(res.st)
```

a parte il valore anomalo sembr abb simmetrico

```{r}
#dENSITà-ISTOGRAMMA non vien utimlizzato
par(mfrow=c(1,2))
hist(res.std,freq=FALSE)
curve(dnorm(x,0,sd=sqrt(s2)),add=TRUE,col="red")
hist(res.st,freq=FALSE)
curve(dnorm(x,0,sd=1),add=TRUE,col="red")
```

viene piu usato il quantile-quantile. Piu i punti si dispongono sulla bisettrice piu vuol dire che i residui sono normali

```{r}
#diagramma dei quantili osservati contro i quantili teorici
plot(qnorm((1:27-.5)/n),sort(res.std))
xcord<-qnorm(c(0.25,0.75))
ycord<-quantile(res.std,c(0.25,0.75))
slope <- diff(ycord)/diff(xcord)
int <- ycord[1] - slope * xcord[1]
abline(int,slope)
```

```{r}
# posso anche usare queste funzioni
#usiamo le funzioni qqnorm() e qqline()

par(mfrow=c(1,2))
qqnorm(res.std)
qqline(res.std)

qqnorm(res.st)
qqline(res.st)
```
