---
title: "R Notebook"
output: html_notebook
---

```{r}
d=read.table(file="auto.csv",sep="\t",dec=",")
dim(d)
head(d)
```

```{r}
plot(d$potenzacv,d$accel)
identify(d$potenzacv,d$accel,row.names(d)) #permette di identificare subito i valori anomali
```

### modello lineare

ci aspettiamo che all'umentare della potenza il tempo di accelrezione della macchina diminuisca. Ma possiamo gia intuire che non è lineare.

```{r}
fit0=lm(accel~potenzacv,data=d)
summary(fit0)
```

### Grafici residui

```{r}
#residui studentizzati 
residui=rstandard(fit0)
par(mfrow=c(1,2))

#Grafico dei residui contro i valori teorici
plot(fitted(fit0),residui)
abline(h=0)

#Nornal Q-Q plot
qqnorm(residui)
qqline(residui)
```

```{r}
#oppure chiamando plot() con argomento l'0ggetto lm

par(mfrow=c(1,2))
plot(fit0, which=c(1,2))
```

### Applichiamo diverse trasformazioni alla variabile esplicativa

per vedere se riusciamo a migliorare le cose

```{r}
#Applichiamo diverse trasformazioni alla variabile esplicativa

plot(log(d$potenzacv),d$accel) # logaritmo
cor(log(d$potenzacv),d$accel)

plot(sqrt(d$potenzacv),d$accel)  # radice quadrata
cor(sqrt(d$potenzacv),d$accel)

plot(1/(d$potenzacv),d$accel) # inverso
cor(1/(d$potenzacv),d$accel)

plot(1/sqrt(d$potenzacv),d$accel) # inverso della radice quadrata
cor(1/sqrt(d$potenzacv),d$accel)
```

```{r}
#Analizziamo i quattro modelli

fitlog=lm(accel~log(potenzacv),data=d)

fitsqrt=lm(accel~sqrt(potenzacv),data=d)

fitrec=lm(accel~I(1/(potenzacv)),data=d) # I serve per applicare la formula direttamente qui

fitrecsqrt=lm(accel~I(1/sqrt(potenzacv)),data=d)
```

```{r}
#Analisi dei residui 
par(mfrow=c(1,2))
#modello 1
plot(fitlog,which=c(1,2))
#modello 2
plot(fitsqrt,which=c(1,2))
#modello 3
plot(fitrec,which=c(1,2))
#modello 4
plot(fitrecsqrt,which=c(1,2))
```

il quarto sembra interessante

```{r}
summary(fitrecsqrt)
```

R2 è migliorato. Abbiamo migliorato la linearità ma sembra esserci ancora qualche discrepanza sulla normalità

```{r}
#definiamo un nuovo dataframe
dim(d)
nuovidati=data.frame(potenzacv=seq(min(d$potenzacv),max(d$potenzacv),length=200))
```

```{r}
#IC per E(Y|X=x0)
A=predict(fitrecsqrt,newdata=nuovidati,interval="confidence")
```

```{r}
#intervallo di previsione per Y0=Y|X=x0
B=predict(fitrecsqrt,newdata=nuovidati,interval="prediction")
```

```{r}
#plottiamo dati e intervalli
matplot(nuovidati,cbind(A,B[ ,-1]), lty=c(1,3,3,2,2), type="l", 
        col=c("black","red","red","blue","blue"))
points(d$potenzacv,d$accel)
```

```{r}

```

```{r}

```
