---
title: "La regressione multipla "
output: html_notebook
---

# La regressione multipla 

vogliamo spiegare l'accelerazione Y tramite la potenza in cavalli X. MA in questo dataset abbiamo anche la massa come variabile in piu che posso usare.

```{r}
# 1. Dati sulle automobili

d=read.table(file="auto2.csv",sep="\t",header=TRUE,dec=",")
head(d)
dim(d)
```

```{r}
## matrice di diagrammi di dispersione

pairs(d)
```

```{r}
library(PerformanceAnalytics)

```

```{r}
# o questo
chart.Correlation(d)
```

Con questo grafico qua sopra ho un'idea della distribuzione univariata delle variabili: (considerazioni da fare all'esame)

-   la potenza non sembra simmetrica, mentre acc e massa lo sembrano di più

### Modello regressione semplice 

noi possiamo applicare delle TRASFORMAZIONI DI SCALA ai dati per farle fittare con le ipotesi di liearità!

```{r}
# Modello regressione semplice con esplicativa (potenzacv) trasformata
fitrecsqrt=lm(accel~I(1/sqrt(potenzacv)),data=d)
summary(fitrecsqrt)
```

inserimao entrambe. sia massa che potenza nel modello fit0

```{r}
##Stimiamo un modello lineare con lm()

fit0 = lm(accel ~ potenzacv + massa, data=d)
summary(fit0)
summary(fit0)$coefficients
```

vediamo che sia la potenza che la massa hanno coeff negativo! questo è un campanello d'allarme perchè noi ci aspettiamo che il tempo di accelerazione aumenti all'aumentare della massa!

```{r}
#grafici residui modello lineare
plot(fit0, which=c(1,2))
```

```{r}
fit1 = lm(accel ~ I(1/sqrt(potenzacv)) + massa, data = d)

summary(fit1)
plot(fit1, which=c(1,2))
```

possiamo confrontare i due modelli:

```{r}
##Confronto fra il modello ridotto (fitrecsqrt) e 
#il modello completo (fit1)

anova(fitrecsqrt, fit1)
```

```{r}
# In alternativa

#Foss: [(RSS-RSS0)/(p-p0)]/[RSS/(n-p)] ~ F(p-p0,n-p)
pf(97.5,3-2,189-3, lower.tail = F)

#in alternativa...
X = cbind(1, 1/sqrt(d$potenzacv), d$massa) # prima colonna è intercetta
y = d$accel

X0 = X[, 1:2]
#calcoliamo la somma dei quadrati degli scarti
P0 = X0 %*% solve(t(X0) %*% X0) %*% t(X0)
y0.hat = P0 %*% y       #valori teorici
e0 = y - y0.hat

#statistica F 
Foss = (t(e0) %*% e0 - t(e) %*% e)/(t(e) %*% e/(nrow(X) - 3))
valorep = 1 - pf(Foss, 1, nrow(X) - 3)   #valore p
```

per fare anova i modelli devono essere annidati!ù

### Rappresentazione del modello

```{r}
#diagramma di dispersione

plot(d$accel, fitted(fit1)) # per mostrare la retta!
abline(0, 1)


```

```{r}
# non molto utili
plot(d$potenzacv, d$accel)

curve(predict(fit1, newdata = data.frame(potenzacv = x, 
                                         massa = mean(d$massa))), add = TRUE)
pred = predict(fit1)
points(d$potenzacv, pred, pch = "-", col = "red")

plot(d$massa, d$accel)

curve(predict(fit1, newdata = data.frame(potenzacv = mean(d$potenzacv),
                                         massa = x)), add = TRUE)
pred = predict(fit1)
points(d$massa, pred, pch = "-", col = "red")
```

```{r}
plot(fit1)

```

```{r}
# posso fare altri due modelli lineari
# accelerazione spiegata dalla potenza
fitYX = lm(accel ~ I(1/sqrt(potenzacv)), data = d) #coincide con fitrecsqrt
# massa spiegata dalla potenza
fitVX = lm(massa ~ I(1/sqrt(potenzacv)), data = d)
```

```{r}
plot(resid(fitYX) ~ resid(fitVX))
abline(h = 0, lty = 2)
abline(v = 0, lty = 2)
abline(lm(resid(fitYX) ~ resid(fitVX)))
```

facciamo un modello tra i residui di fitYX e i residui di fitVX

```{r}
summary(lm(resid(fitYX) ~ resid(fitVX##
```

## Calcoli in fomra matriciale

```{r}
### Stima di beta
d=read.table(file="auto2.csv",sep="\t",header=TRUE,dec=",")
X = cbind(1, 1/sqrt(d$potenzacv), d$massa)

y = d$accel

XTX = t(X) %*% X       # X^TX
invXTX = solve(XTX)    #inversione di matrice
beta.hat = invXTX %*% t(X) %*% y #or: solve(XTX,t(X)%*%y)
```

```{r}
#valori teorici
y.hat = X %*% beta.hat
head(y.hat)
dim(y.hat)

```

```{r}
#residui
e = y - y.hat
#stima di s2
s2 = t(e) %*% e/(nrow(X) - 2)
#matrice di varianza e covarianza
vcov = as.double(s2) * invXTX

se = sqrt(diag(vcov))

#summary(fit1)$cov.unscaled
```

## Modello di regressione multipla per la stima di una regressione polinomiale

```{r}
#secondo grado
fitpolin2 = lm(accel ~ potenzacv + I(potenzacv^2), data = d)
summary(fitpolin2)    #modello non soddisfacente
```

```{r}
plot(fitpolin2, which=c(1,2))
```

non abbiamo ancora risolto la linearità, perchè sembra esserci un pattern. per il QQplot le code sono ancora pesanti.

```{r}
#terzo grado
fitpolin3 = update(fitpolin2, . ~ . + I(potenzacv^3))
summary(fitpolin3)
```

R migliora. li confronto graficamente

```{r}
#confronto modelli
plot(d$accel ~ d$potenzacv)
curve(predict(fitrecsqrt, data.frame(potenzacv = x)), 
      add = TRUE, col = "blue")
curve(predict(fitpolin2, data.frame(potenzacv = x)), 
      add = TRUE, col = "red")
curve(predict(fitpolin3, data.frame(potenzacv = x)),
      add = TRUE, col = "black")
```

```{r}

```

```{r}

```

```{r}

```

```{r}

```

```{r}
curve(predict(fit1, newdata = data.frame(potenzacv = x, 
                                         massa = mean(d$massa))), add = TRUE)
```

```{r}
pred = predict(fit1)
points(d$potenzacv, pred, pch = "-", col = "red")
```
